【裁判字號】    95,交易,341
【裁判日期】    950822
【裁判案由】    過失致死
【裁判全文】
臺灣板橋地方法院刑事判決             95年度交易字第341號
公  訴  人  臺灣板橋地方法院檢察署檢察官
被      告  甲○○
上列被告因過失致死案件，經檢察官提起公訴（九十五年度偵字
第一四一八三號），被告於本院準備程序進行中就被訴事實為有
罪之陳述，經本院合議庭裁定由受命法官獨任進行簡式審判程序
，判決如下：
    主  文
甲○○因過失致人於死，處有期徒刑陸月，如易科罰金，以參佰
元折算壹日。緩刑貳年。
    事  實
一、甲○○考領有普通重型機車駕駛執照，於民國九十五年二月
    七日下午五時五十八分許，騎乘車牌號碼ＦＶＳ—五七一號
    重型機車搭載郭張錦，沿臺北縣中和市○○街往民樂路方向
    行駛，行經臺北縣中和市○○街一四八巷口時，本應注意汽
    車（含機車）行駛時，駕駛人應注意車前狀況，並隨時採取
    必要之安全措施，而依當時天候陰，夜間有照明，道路乾燥
    無缺陷、無障礙物，視距良好，並無不能注意之情事，竟疏
    於注意車前狀況，適有乙○○自臺北縣中和市○○街一七七
    巷口步行穿越未設有行人穿越道亦未禁止穿越之新生街，亦
    疏未注意左右來車，甲○○所騎乘之上開機車把手因而撞及
    乙○○之手臂，致乙○○倒地，受有頭部外傷、顱內出血之
    傷害，經送醫急救後，仍於同年二月二十二日凌晨一時十一
    分許不治死亡。甲○○肇事後，於未被有偵查犯罪職權之機
    關或公務員發覺前，即向前來現場處理之員警坦承其為駕車
    肇事之人而自首犯罪，進而接受裁判。
二、案經臺灣板橋地方法院檢察署檢察官自動檢舉偵查起訴。本
    院於準備程序進行中，被告就被訴事實為有罪之陳述，經告
    知被告簡式審判程序之旨，並聽取當事人之意見後，裁定進
    行簡式審判程序。
    理  由
一、上揭犯罪事實，業經被告甲○○於本院準備程序及審理中坦
    承不諱，並有亞東紀念醫院診斷證明書、臺北縣政府警察局
    中和分局A2類道路交通事件調查報告表、道路交通事故現場
    圖、道路交通事故調查報告表(一)、(二)各一紙及現場照片七張
    附卷可稽。而被害人乙○○確因本件車禍倒地，經送醫急救
    後，仍於同年二月二十二日凌晨一時十一分許因頭部外傷致
    顱內出血而不治死亡一節，復經臺灣板橋地方法院檢察署檢
    察官督同檢驗員相驗屬實，並製有法醫驗斷書、勘驗筆錄及
    相驗屍體證明書等件附卷可稽。
二、按汽車（含機車）行駛時，駕駛人應注意車前狀況，並隨時
    採取必要之安全措施，道路交通安全規則第九十四條第三項
    定有明文。被告既考領有普通重型機車駕駛駕照，對於上開
    規定理應知之甚詳，並確實遵守，而依當時現場情況及其智
    識能力復無不能注意之情事，其行經肇事路段，竟疏未注意
    車前狀況，致擦撞被害人乙○○，其駕駛行為具有過失，至
    為灼然；而被害人乙○○穿越未設有行人穿越道亦非禁止穿
    越之路段穿越道路時，疏未注意左右來車，亦同有過失。本
    件經送請臺灣省臺北縣區車輛行車事故鑑定委員會鑑定結果
    ，認被告駕駛普通重型機車，已預見而仍未注意車前狀況，
    撞擊行將穿越完成道路之行人，為肇事主因，被害人乙○○
    穿越道路時，未注意車道上行駛之來車，為肇事次因等情，
    亦有該委員會九十五年四月二十六日北縣鑑字第０九五五一
    八０三九一號函所附之鑑定意見書一件在卷可憑。又被害人
    乙○○確因本件車禍受有傷害，經送醫急救後仍不治死亡之
    事實，已如前述，則被告之過失犯行與被害人乙○○之死亡
    結果間，顯具有相當之因果關係。至被害人乙○○之行為雖
    亦與有過失，惟本案刑事責任之認定，並不因被害人乙○○
    與有過失，而免除被告之過失責任，被害人乙○○與有過失
    之情節輕重，僅係酌定雙方民事上損害賠償責任之依據，並
    不影響被告所犯刑事責任之罪責，併此敘明。
三、查被告行為後，刑法業於九十四年二月二日經總統以華總一
    義字第０九四０００一四九０一號令修正公布，並於九十五
    年七月一日施行（下稱新刑法，修正前刑法下稱舊刑法），
    刑法施行法第一條之一亦於九十五年六月十四日經總統以華
    總一義字第０九五０００八五一八一號令公布施行，參酌最
    高法院九十五年五月二十三日刑事庭第八次會議決議，新刑
    法第二條第一項之規定，係規範行為後法律變更所生新舊法
    律比較適用之準據法，於新刑法施行後，應適用新刑法第二
    條第一項之規定，為「從舊從輕」之比較。另於比較時應就
    罪刑有關之共犯、未遂犯、想像競合犯、牽連犯、連續犯、
    結合犯，以及累犯加重、自首減輕暨其他法定加減原因（如
    身分加減）與加減比例等一切情形，本於統一性及整體性原
    則，綜其全部罪刑之結果而為比較。而被告行為後，（一）
    刑法施行法第一條之一規定：「中華民國九十四年一月七日
    刑法修正施行後，刑法分則編所定罰金之貨幣單位為新臺幣
    。九十四年一月七日刑法修正時，刑法分則編未修正之條文
    定有罰金者，自九十四年一月七日刑法修正施行後，就其所
    定數額提高為三十倍。但七十二年六月二十六日至九十四年
    一月七日新增或修正之條文，就其所定數額提高為三倍。」
    ，另刑法第三十三條第五款亦由「罰金：一元以上。」修正
    為「罰金：新臺幣一千元以上，以百元計算之。」，是刑法
    第二百七十六條第一項有關罰金刑處罰之規定已有修正，經
    比較新舊法結果，以被告行為時之舊法較為有利於被告；（
    二）罰金罰鍰提高標準條例第二條業已刪除，刑法第四十一
    條第一項前段關於易科罰金之折算標準已由舊法之銀元一百
    元、二百元、三百元修正為新臺幣（下同）一千元、二千元
    、三千元，因屬科刑規範事項之變更，其折算標準為裁判時
    所應諭知，自有就新舊法規定比較之必要，經比較新舊法結
    果，以被告行為時之舊法較為有利於被告；（三）舊刑法第
    六十二條規定「對於未發覺之罪自首而受裁判者，減輕其刑
    。但有特別規定者，依其規定。」，新刑法第六十二條則規
    定「對於未發覺之罪自首而受裁判者，得減輕其刑。但有特
    別規定者，依其規定。」，是有關自首減刑之規定已由「必
    減」修正為「得減」，經比較新舊法結果，以被告行為時之
    舊法較為有利於被告。因之，經綜其全部罪刑之結果而為比
    較，以舊刑法有利於被告，應一體適用舊刑法之規定，是核
    被告甲○○所為，係犯修正前刑法第二百七十六條第一項之
    過失致人於死罪。又被告於肇事後，未被有偵查權之公務員
    或機關發覺其為犯嫌前，留在事故現場向到場處理之警員承
    認其為肇事人進而接受裁判一情，亦有臺北縣政府警察局中
    和分局道路交通事故肇事人自首情形紀錄表一紙附卷可參，
    自應依修正前刑法第六十二條前段之規定減輕其刑。爰審酌
    被告既騎乘機車參與道路交通，本應謹慎注意遵守交通規則
    ，以維自身及其他參與道路交通者之安全，其於騎車行經路
    口時，竟疏未注意車前狀況擦撞被害人，過失肇事致被害人
    死亡之結果，兼衡其素行良好，有臺灣高等法院被告前案紀
    錄表一份可憑，且犯後坦承犯行，深具悔意，及其過失程度
    等一切情狀，量處如主文所示之刑，並諭知易科罰金之折算
    標準，以示懲儆。末查，被告前未因故意犯罪受有期徒刑以
    上刑之宣告，有臺灣高等法院被告前案紀錄表一份在卷可按
    ，因一時疏失，致罹刑章，雖因被害人乙○○在臺灣並無任
    何親屬而無法與其親屬達成和解，惟願捐款予慈善機構已表
    達其悔意，有財團法人勵馨社會福利事業基金會收據一紙附
    卷可佐，經此偵審程序及罪刑之宣告，當知所警惕，而無再
    犯之虞，本院認所宣告之刑，以暫不執行為適當，併予宣告
    緩刑二年，以啟自新。
據上論斷，應依刑事訴訟法第二百七十三條之一第一項、第二百
九十九條第一項前段，刑法第二條第一項前段、修正前第二百七
十六條第一項、第六十二條前段、第四十一條第一項前段、修正
後第七十四條第一項第一款，罰金罰鍰提高標準條例第一條前段
、修正前第二條，判決如主文。
本案經檢察官黃怡華到庭執行職務。
中    華    民    國  九十五  年    八    月  二十二  日
                      交通法庭  法  官    曾淑娟
上列正本證明與原本無異。
如不服本判決，應於判決送達後十日內向本院提出上訴狀（應附
繕本），上訴於臺灣高等法院。
                                書記官    陳金鳳
中    華    民    國  九十五  年    八    月  二十二  日
附錄本案判決論罪科刑法條：
刑法第二百七十六條：
因過失致人於死者，處二年以下有期徒刑、拘役或二千元以下罰
金。
從事業務之人，因業務上之過失犯前項之罪者，處五年以下有期
徒刑或拘役，得併科三千元以下罰金。


司法院資訊處製作；財團法人民間司法改革基金會備份。
